臺灣新竹地方法院刑事判決　　　　　 100年度審智易字第11號
公　訴　人　臺灣新竹地方法院檢察署檢察官
被　　　告　吳國榮
上列被告因違反著作權法案件，經檢察官提起公訴（100年度偵
字第3080號），本院裁定適用簡式審判程序，判決如下：
    主  文
吳國榮犯著作權法第九十二條之侵害著作財產權罪，處有期徒刑
肆月，如易科罰金，以新臺幣壹仟元折算壹日。
    事實及理由
壹、構成犯罪事實：
一、吳國榮明知「歐吉桑卡好」、「實習醫生格蕾第六季」、「
    福爾摩斯」及「型男飛行日誌」等4 部視聽著作（合計19個
    檔案），分別為美商迪士尼企業股份有限公司（下稱迪士尼
    公司）、美商華納兄弟娛樂公司（下稱華納公司）及美商派
    拉蒙影片股份有限公司（下稱派拉蒙公司）享有著作財產權
    ，現均在著作權存續期間內，未經該等公司之同意或授權，
    不得擅自重製或公開傳輸；且已預見將上開影片檔案置於網
    路空間上供人下載，將使不特定人均得未經著作財產權人同
    意或授權，即可非法重製上開著作，侵害各該著作財產權人
    之著作財產權，詎基於重製及公開傳輸上開著作物之單一犯
    意，未經上開著作權人之同意及授權，先於民國99年3 月16
    日前，在其新竹縣竹北市○○○街50號11樓住處內，以自有
    之電腦設備連結不詳網站下載上開視聽著作而非法重製之，
    嗣自99年3月16日至同年4月3 日期間，又在上址住處以自有
    之電腦設備連接網際網路至「gogobox網路空間」(網址http
    ://gogobox.com.tw)，網站，申請「nfdcjigf251 」之帳號
    及免費儲存空間，將上開未經著作財產權人同意或授權重製
    之電影檔案上傳至網址http://gogobox.com.tw/iooo之電子
    儲存空間而非法重製之，復以「appealmachine 」帳號，在
    網址為http://www01.eyny.com/index.php 之「伊莉討論區
    」網站發佈前往存放上開視聽著作檔案之gogobox 免費網路
    儲存空間之連結，使不特定人點選連結後即可連線至其儲存
    視聽著作電腦檔案之免費網站空間，而公開傳輸或下載上開
    視聽著作，以此方式侵害各該公司之著作財產權。嗣為警執
    行網路巡邏，發見「伊莉討論區」網站有顯可疑為違法之影
    音檔案分享情事，於100年2月26日12時49分許通知吳國榮到
    案說明，始悉上情。
二、案經美商迪士尼公司、華納公司以及派拉蒙公司訴由彰化縣
    警察局和美分局報告臺灣新竹地方法院檢察署檢察官偵查起
    訴。
貳、程序方面：
    本件被告吳國榮所犯著作權法第92條、第91條第1 項之罪等
    罪，均非死刑、無期徒刑、最輕本刑為3 年以上有期徒刑之
    罪，或高等法院管轄第一審之案件，被告於本院準備程序進
    行中，就被訴事實為有罪之陳述，經本院認合於刑事訴訟法
    第273條之1第1 項之規定，裁定進行簡式審判程序，此合先
    敘明。
、認定犯罪事實所根據的證據及理由：
一、被告於警詢、偵查中及本院準備程序及簡式審判程序中之自
    白（見偵查卷第5至7頁、第47至50頁、本院卷第13至14、16
    至18頁）。
二、核與告訴代理人江文博於警詢及告訴代理人何明達於偵查中
    之證述，大致相符（見偵查卷第8至9頁、47至50頁）。
三、復有巡佐鐘銘誌之查獲所製作之職務報告、財團法人台灣著
    作權保護基金會鑑識報告、著作權及委任證明文件、「伊莉
    討論區」及gogobox 網站網頁畫面資料、博弘科技股份有限
    公司函覆「GoGoBox」網站「nfdcjigf251」帳號之使用者資
    料、中華電信股份有限公司之用戶IP通聯調查詢單各1 份附
    卷可稽（見偵查卷第3、11、16至41、51至101頁），足證被
    告吳國榮確係於上開住處申請網路IP，並利用網際網路將未
    經授權之上開影片重製後，儲存放在「gogobox 網路空間」
    之免費空間上，並將上開下載網址張貼在「伊莉討論區」上
    ，而供不特定人下載。
四、綜上，被告之任意性自白內容確均與事實相符，堪足採信，
    本案事證已臻明確，被告上開犯行洵堪認定，自應依法予以
    論罪科刑。
肆、論罪科刑的理由：
一、按美國視聽著作，依我國自35年間中美友好通商航海條約、
    82年間北美事務協調委員會與美國在臺協會著作權保護協定
    及我國著作權法第4 條之規定，享有著作權。又我國自91年
    1月1 日正式加入「世界貿易組織」（WTO），依「世界貿易
    組織協定（WTO Agreement ）」所包含之「與貿易有關之智
    慧財產權協定」（TRIPS）第9條第1 項及「保護文學及藝術
    著作之伯恩公約（The Berne Convention for the
    Protection of Literary and Artistic Works）」第3條規
    定，我國對於同屬世界貿易組織會員國國民之著作，應加以
    保護。而美國為世界貿易組織之會員國，則本件美國之電影
    及電視影集，依著作權法第4條第2款規定，亦應受我國著作
    權法之保護，先予敘明。
二、核被告所為，係犯著作權法第91條第1 項擅自以重製方法侵
    害他人之著作財產權罪、第92條擅自以公開傳輸之方法侵害
    他人著作財產權罪。
三、包括一罪：按刑事法若干犯罪行為態樣，本質上原具有反覆
    、延續實行之特徵，立法時既予特別歸類，定為犯罪構成要
    件之行為要素，則行為人基於概括之犯意，在密切接近之一
    定時、地持續實行之複次行為，倘依社會通念，於客觀上認
    為符合一個反覆、延續性之行為觀念者，於刑法評價上，即
    應僅成立一罪；學理上所稱「集合犯」之職業性、營業性或
    收集性等具有重複特質之犯罪均屬之，例如經營、從事業務
    、收集、販賣、製造、散布等行為概念者是，最高法院95年
    度台上字第1079號判決可資參照。是本件被告重製及公開傳
    輸之行為，應評價認係包括一罪之集合犯，各僅論以一罪。
四、想像競合犯：另本件被告係基於一個犯罪決意，下載、重製
    上開4 部視聽著（合計19個檔案）後，再將之上傳、重製至
    網址「http://gogobox.com.tw/iooo」之電子儲存空間內，
    供不特網友點選超連結後即可連線下載或公開傳輸等行為，
    則被告所為公開傳輸及重製之行為，著手階段同一，可評價
    為想像競合犯，應從一情節較重之著作權法第92條擅自公開
    傳輸罪處斷（因被告公開傳輸其所非法重製之視聽著作，以
    使其他網友得以免費下載該等視聽著作，此情節所侵害告訴
    人之視聽著作之著作財產權之程度自較被告僅自行重製為重
    ）。又被告以一行為侵害數著作權人之著作財產權，亦為想
    像競合犯。
五、爰審酌被告所為侵害他人享有之智慧財產權，並破壞我國保
    護智慧財產權之國際形象之犯罪情節，然被告未曾因故意犯
    罪，受有期徒刑以上刑之宣告，此有臺灣高等法院被告前案
    紀錄表在卷可稽，素行尚稱良好，兼衡被告未因此獲利，犯
    行期間非長，犯後業已坦認犯行，深表悔悟，並表達願意與
    告訴人和解，惟遭告訴代理人所拒等一切情狀，量處如主文
    所示之刑，並諭知易科罰金之折算標準。又檢察官向本院具
    體求刑有期徒刑1 年乙節，本院認被告等於審理期間坦承不
    諱，並配合將程序改為簡式審判程序以促進訴訟，對於「妥
    速審判」所要求之促進訴訟功能頗有助益，故本院認為量處
    前揭刑度，已可罰當其責，且檢察官之前揭求刑，未具體說
    明求處重刑之量刑因子為何，尚嫌過重及不具體，併此敘明
    。
六、至被告重製上傳至gogobox 免費網站空間之「歐吉桑卡好」
    、「實習醫生格蕾第六季」、「福爾摩斯」及「型男飛行日
    誌」等4 部視聽著作（合計19個檔案）檔案業已刪除，爰不
    另為沒收之諭知，附此敘明。
伍、適用法律依據：
一、程序法方面：刑事訴訟法第273 條之1 第1 項、第299 條第
    1 項前段。
二、實體法方面：著作權法第91條第1項、第92條，刑法第11 條
    前段、第55條前段、第41條第1 項前段，判決如主文。
本案經檢察官邱志平到庭執行職務。
中    華    民    國    100   年    10    月     4    日
                        刑事第九庭法  官  邱忠義
以上正本證明與原本無異。
如不服本判決，應於判決送達後10日內向本院提出上訴書狀。上
訴書狀應敘述具體理由，未敘述上訴理由者，應於上訴期間屆滿
後20日內補提理由書狀於本院（均須按他造當事人之人數附繕本
）「切勿逕送上級法院」。
中    華    民    國    100  年     10    月     4    日
                                  書記官  劉依緹
附錄本案論罪科刑實體法條全文：
著作權法第91條：
擅自以重製之方法侵害他人之著作財產權者，處3 年以下有期徒
刑、拘役，或科或併科新臺幣75萬元以下罰金。
意圖銷售或出租而擅自以重製之方法侵害他人之著作財產權者，
處6 月以上5 年以下有期徒刑，得併科新臺幣20萬元以上2 百萬
元以下罰金。
以重製於光碟之方法犯前項之罪者，處6 月以上5 年以下有期徒
刑，得併科新臺幣50萬元以上5 百萬元以下罰金。
著作僅供個人參考或合理使用者，不構成著作權侵害。
著作權法第92條
擅自以公開口述、公開播送、公開上映、公開演出、公開傳輸、
公開展示、改作、編輯、出租之方法侵害他人之著作財產權者，
處3 年以下有期徒刑、拘役、或科或併科新臺幣75萬元以下罰金
。